【裁判字號】    89,易,639
【裁判日期】    890928
【裁判案由】    侵占
【裁判全文】
臺灣雲林地方法院刑事判決                          八十九年度易字第六三九號
    公  訴  人  臺灣雲林地方法院檢察署檢察官
    被      告  乙○○
右列被告因侵占案件，經檢察官提起公訴（八十九年度偵緝字第一三一號），本院判
決如左：
    主  文
乙○○意圖為自己不法之所有，而侵占自己持有他人之物，處有期徒刑肆月，緩刑貳
年。
    事  實
一、乙○○於民國八十六年七月間起，任職南山人壽保險股份有限公司（下稱南山公
    司），為南山公司之業務員，負責招攬保險業務，偶代收南山公司客戶保費轉交
    給公司。於八十七年十一月或十二月間，乙○○之客戶即被保險人甲○○在臺北
    市○○路○段五九五號之名呈企業有限公司內，將下年度尚未到期之每月保險費
    用，簽發支票十二張交給乙○○，每張支票面額為新台幣（下同）一萬一千九百
    元，委託乙○○於每月保費到期時代為繳納給南山公司，該十二張支票並因乙○
    ○之央求而於受款人欄保留空白，便於乙○○得以事先運用。詎乙○○遵期繳交
    上開支票第一張、第二張予南山公司以為甲○○八十七年十二月份、八十八年一
    月份之保費後，即於八十八年一月間離職，而意圖為自己不法之所有，於八十八
    年二月底，將上開支票之第三張（即帳號0000000號，票號ＫＮ0000
    000號，發票日八十八年二月二十八日，面額一萬一千九百元）存入其自己之
    台北市○○○路○段之大安銀行延平分行帳戶，再領取現金花用，而將上開甲○
    ○託交給南山公司之剩餘支票十張侵占入己。嗣南山公司於八十六年四月間向甲
    ○○催繳保費，甲○○始查覺有異，遂將上開欲到期之第四張支票（支票號碼Ｋ
    Ｎ0000000號，面額一萬一千九百元，發票日期八十八年三月三十日）向
    台北市第一信用合作社內湖分社申報遺失，辦理掛失止付，乙○○又將該已掛失
    之支票向台北市大安銀行延平分行辦理代收存入該銀行帳戶，而經台北市票據交
    換所通知退票，始查獲上情。
二、案經甲○○告訴雲林縣警察局斗南分局報告臺灣雲林地方法院檢察署檢察官偵查
    起訴。
    理  由
一、右揭犯罪事實業據被告乙○○於審理中坦承不諱，核與告訴人甲○○指訴之情節
    相符，並有台北市票據交換所退票理由單、支票號碼ＫＮ0000000號、發
    票人名呈企業有限公司及甲○○之支票影本、掛失止付票據提示人資料查報表、
    票據掛失止付通知書、遺失票據申報書、提示人資料查報表、支票號碼ＫＮ00
    00000號、發票人名呈企業有限公司及甲○○之支票影本，及乙○○在南山
    公司之業務員登錄證等書證在卷可稽。被告雖另辯稱：伊並沒有侵占十張支票之
    意思云云，然其業已自承於支票存入自己戶頭時並未向告訴人告知，且支票經止
    付後亦未與告訴人聯絡等語明確，顯然告訴人亦不知被告早已離職，否則亦不會
    事後才去止付支票，以被告避不見面之態度，其有侵占之故意，甚為明確，上開
    所辯顯不足取，本件事證明確，被告犯行堪以認定，自應法論科。
二、核被告所為，係犯刑法第三百三十五條第一項之侵占罪。公訴意旨認被告僅侵占
    告訴人支票九張一事，尚有誤會，應予更正，又被告坦承南山公司並未委託被告
    預向告訴人代收保險費，而係告訴人放在被告處代繳等語明確，是被告持有上開
    支票乃出於被告與告訴人間之信賴關係，核與南山公司無涉，是起訴書認被告係
    侵占南山公司之支票，而認被告係犯同法第三百三十六條第二項之業務侵占罪，
    亦有未洽，起訴法條應予變更。爰審酌被告犯後坦承犯行，態度良好，已知悔悟
    ，並於偵查中將所餘八張支票交還告訴人，且與告訴人和解，取得被害人之諒解
    ，有和解書一件附卷可稽，並侵占財物之價值等一切情狀，量處如主文所示之刑
    。末查被告前未曾受有期徒刑以上刑之宣告，有臺灣雲林地方法院檢察署刑案資
    料查註記錄表附卷可稽，其因一時失慮，偶罹刑典，事後已坦承犯行，深具悔意
    ，經此刑之宣告後，應知警惕信無再犯之虞，本院因認暫不執行其刑為當，爰予
    以宣告緩刑二年，以勵自新。
據上論斷，應依刑事訴訟法第二百九十九條第一項前段、第三百條，刑法第三百三十
五條第一項、第七十四條第一款，罰金罰鍰提高標準條例第一條前段，判決如主文。
中      華      民      國      八十九      年    九    月    二十八    日
                                        臺灣雲林地方法院刑事第一庭
                                    法  官
如不服本判決，應於判決送達後十日內，向本院提出上訴狀。
刑法第三百三十五條第一項


司法院資訊處製作；財團法人民間司法改革基金會備份。
